【裁判字號】    98,審交訴,249
【裁判日期】    981231
【裁判案由】    公共危險
【裁判全文】
臺灣高雄地方法院刑事判決           98年度審交訴字第249號
公  訴  人  臺灣高雄地方法院檢察署檢察官
被      告  甲○○
上列被告因公共危險案件，經檢察官提起公訴（98年度偵字第18
801 號），本院依簡式審判程序判決如下：
    主  文
甲○○服用酒類，不能安全駕駛動力交通工具而駕駛，處有期徒
刑貳月。又因過失致人於死，處有期徒刑柒月。又駕駛動力交通
工具肇事，致人死亡而逃逸，處有期徒刑陸月。應執行有期徒刑
壹年壹月。
    事  實
一、甲○○明知飲酒可能造成不能安全駕駛之結果；亦知汽車駕
    駛人飲用酒類後其吐氣所含酒精濃度超過每公升0.25毫克以
    上者，不得駕車。於民國98年6 月22日晚間10時40分許（起
    訴書誤載10時許），在高雄市鼓山區○○○路享溫馨KTV 內
    ，與友人飲用酒類後，在酒後已達不能安全駕駛之程度下，
    仍於98年6 月23日凌晨3 時25分許，駕駛車號HR-5558 號自
    用小客車上路，嗣於同日凌晨4 時5 分許，沿高雄市鼓山區
    ○○○路由北往南方向，行經河西一路209 號前時，本應注
    意汽車行駛時，駕駛人應注意車前狀況，並隨時採取必要之
    安全措施，而當時雖係夜間，但有照明設備，且路面並無障
    礙物，視距良好，依其智識、能力，亦無不能注意之情事。
    竟疏未注意車前狀況，適王進武（涉嫌公共危險部分，另為
    不起訴處分）因在高雄市某處飲用酒類，亦已達不能安全駕
    駛動力交通工具之程度，仍騎乘車號XSP-433 號重型機車，
    沿高雄市鼓山區○○○路由南往北行駛，當行經該處時，逆
    向駛入南下快車道，甲○○所駕駛之自用小客車左前方車頭
    遂撞擊王進武所騎乘機車車頭，致王進武人車倒地，經該自
    用小客車拖行後，因而受有腹腔內出血、肋膜腔出血、左下
    肢開放性骨折、顱內出血、多處挫傷合併擦傷及撕裂傷等傷
    害。甲○○於肇事後，並未下車察看，亦未作任何處置，旋
    即基於肇事逃逸之故意，駕車離去。嗣甲○○於同日上午11
    時許，經聽聞廣播得知前開車禍致王進武死亡，即於偵查機
    關並無相當證據可合理懷疑其涉案之前，主動前往高雄市政
    府警察局鹽埕分局，並坦承所有犯行，而願接受裁判。同日
    13 時48 分許，甲○○經警施以酒精濃度測試，測得其呼氣
    酒精濃度達每公升0. 28 毫克，經換算駕車當時之酒精濃度
    ，已超過每公升0.55毫克。而王進武雖經送醫急救，但仍因
    傷重，延至98年6 月23日上午5 時30分許，不治死亡。
二、案經高雄市政府警察局鼓山分局報告臺灣高雄地方法院檢察
    暑檢察官偵查起訴。
    理  由
一、本件被告甲○○所犯均係死刑、無期徒刑、最輕本刑為3 年
    以上有期徒刑以外之罪，其於準備程序中就被訴事實均為有
    罪之陳述，經本院告知簡式審判程序之旨，並聽取檢察官及
    被告之意見後，合議庭裁定由受命法官獨任進行簡式審判程
    序，合先敘明。
二、上開犯罪事實，業據被告甲○○於本院審理中坦白承認，核
    與證人許文彬、郭國華於警詢或偵查中證述之情節相符。並
    有道路交通事故調查報告表、道路交通事故談話紀錄表、酒
    精濃度呼氣測試紙、道路交通事故現場圖、高雄市立聯合醫
    院診斷證明書、生化檢驗單、被告車輛及現場照片在卷可稽
    。此外，復參以：
  (一)按刑法第185 條之3 係抽象危險犯，非實害犯，行為人客觀
    上已達不能安全駕駛之程度，且主觀上知其飲酒可能造成不
    能安全駕駛結果，竟仍放任自己駕駛，即應認有故意，而該
    當該罪。至於是否達『不能安全駕駛之程度』之認定，應依
    具體個案之實際情形判斷之，依目前醫學一致見解，吐氣酒
    精濃度達每公升0.25毫克以上時，將使駕駛人產生複雜之技
    巧障礙、駕駛能力變壞之行為表現，肇事比率比一般未飲酒
    時高出2 倍；吐氣酒精濃度達每公升0.5 毫克以上時，將使
    駕駛人產生說話含糊、腳步不穩之行為表現，肇事比率比一
    般未飲酒時高出7 倍；吐氣酒精濃度達每公升0.55毫克以上
    時，將使駕駛人產生平衡感與判斷力障礙升高之行為表現，
    肇事比率比一般未飲酒時高出10倍；甚而如吐氣酒精濃度達
    每公升0.75毫克時，駕駛人將產生明顯酒醉、步履蹣跚之行
    為狀態，其肇事比率比一般高25倍，並認為吐氣酒精濃度達
    每公升0.55毫克以上時，即達絕對『不能安全駕駛之程度』
    。因該0.55毫克之數值，係經由實際偵測所得之統計值，為
    經驗科學上所肯定之客觀實驗數據，是以該數值作為絕對不
    能安全駕駛之標準，不僅不違反經驗法則，且免舉證之困難
    。準此，若吐氣酒精濃度達每公升0.55毫克以上時，應認已
    達絕對不能安全駕駛之程度，若數值在此之下，仍須輔以客
    觀事實，方可認定是否已達不能安全駕駛之程度，並應由檢
    察官就此負舉證責任。本件被告於98年6 月23日同日13時48
    分許，經警施以酒精濃度測試後，測得其呼氣酒精濃度達每
    公升0.28毫克，固有前開酒精濃度測試紙可參。惟因人體內
    酒精含量由開始飲酒時的之0 ％，依飲酒量漸漸累積增加，
    在完成飲酒時，體內酒精含量達到最高，隨後依代謝率逐漸
    代謝，至於體內酒精含量倒推計算代謝率，依交通部運輸研
    究所於77年8 月間，針對國人進行實驗研究指出為每小時每
    公升0.0628毫克。本件被告係於98年6 月23日凌晨3 時25分
    許駕車，離同日13時48分經警施以酒精濃度測試，已相距約
    10小時，依前開國人體內酒精含量之代謝率計算，被告駕車
    之初，體內所含酒精濃度應約每公升0.908 毫克（計算式：
    0. 28MG/L+0.0628MG/L×10HR≒0.908MG/L ），已超過每公
    升0.55毫克之絕對不能安全駕駛標準。是被告應已達不能安
    全駕駛之程度甚明。
  (二)又汽車行駛時，駕駛人應注意車前狀況，並隨時採取必要之
    安全措施；汽車駕駛人飲用酒類後其吐氣所含酒精濃度超過
    每公升0.25毫克上者，不得駕車，道路交通安全規則第94條
    第3 項、第114 條第2 款分別定有明文。又上開規定係一般
    駕駛人所應注意並確實遵守之事項，被告既領有自用小客車
    駕駛執照，自應知之甚詳。且依被告之智識、能力，復無不
    能注意之情事，詎被告竟疏未注意前開規定，貿然酒後駕車
    ，並與被害人王進武發生車禍，其駕駛行為有過失至為明確
    。另被害人王進武確因本件車禍而受有腹腔內出血、肋膜腔
    出血、左下肢開放性骨折、顱內出血、多處及撕裂傷等傷害
    ，經送醫急救後，延至98年6 月23日上午5 時30分許不治死
    亡等情，除有前開高雄市立聯合醫院診斷證明書為證外；復
    經臺灣高雄地方法院檢察署檢察官督同法醫師相驗明確，並
    製有相驗屍體證明書、驗斷書及勘驗筆錄在卷可憑，是被告
    未盡前開注意義務與被害人死亡間，顯有相當因果關係。從
    而，被告自白核與事實相符，是本件事證明確，被告上開犯
    行，均堪認定。
三、核被告所為，係犯刑法第185 條之3 之不能安全駕駛動力交
    通工具而駕駛罪、同法第276 條第1 項之過失致人於死罪及
    同法第185 條之4 之肇事逃逸罪。另過失致死部分，被告酒
    醉駕車致被害人死亡，應依道路交通管理處罰條例第86條第
    1 項之規定加重其刑。被告於肇事後，經聽聞廣播得知前開
    車禍致被害人王進武死亡，即於偵查機關並無相當證據可合
    理懷疑其涉案之前，主動前往高雄市政府警察局鹽埕分局，
    並坦承所有犯行，而願接受裁判之事實，有警詢筆錄可參，
    堪認其所犯上開3 罪，均合乎自首之要件，應各依刑法第62
    條前段之規定，減輕其刑，並就過失致死部分，先加而後減
    。被告所犯上開3 罪，犯意各別，應分論併罰之。爰審酌被
    告在酒後已達不能安全駕駛狀態下，猶貿然駕車上路，發生
    車禍，且肇事後，竟擅行離開現場，置受傷之被害人於不顧
    ，並致被害人王進武死亡，惡害非輕，惟念及被告犯後坦承
    犯行，且前未曾受刑之宣告之事實，有臺灣高等法院被告前
    案紀錄表可稽；並參以被告呼氣酒精濃度約每公升0.908 毫
    克，及本件並未達成和解，被害人王進武就本件車禍之發生
    ，應負主要肇事責任等一切情狀，分別量處如主文所示之刑
    ，並定其應執行之刑。
據上論斷，應依刑事訴訟法第273 條之1 第1 項、第299 條第1
項前段，刑法第185 條之3 、第276 條第1 項、第185 條之4 、
、第62條前段、第51條第5 款，道路交通管理處罰條例第86條第
1 項，刑法施行法第1 條之1 ，判決如主文。
本案經檢察官陳妍萩到庭執行職務。
中    華    民    國    98    年    12    月    31    日
                  交通法庭    法  官  方百正
如不服本判決應於收受判決後10日內向本院提出上訴書狀。
以上正本證明與原本無異。
中    華    民    國    98    年    12    月    31   日
                              書記官  黃園芳
附錄法條：
刑法第185 條之3
服用毒品、麻醉藥品、酒類或其他相類之物，不能安全駕駛動力
交通工具而駕駛者，處1 年以下有期徒刑、拘役或3 萬元以下罰
金。
刑法第276 條
因過失致人於死者，處2 年以下有期徒刑、拘役或2 千元以下罰
金。
從事業務之人，因業務上之過失犯前項之罪者，處5 年以下有期
徒刑或拘役，得併科3千元以下罰金。
刑法第185 條之4
駕駛動力交通工具肇事，致人死傷而逃逸者，處6 月以上5 年以
下有期徒刑。


司法院資訊處製作；財團法人民間司法改革基金會備份。
